【裁判字號】    90,上訴,1222
【裁判日期】    901016
【裁判案由】    毒品危害防制條例
【裁判全文】
臺灣高等法院臺中分院刑事判決               民國九十年度上訴字第一二二二號
      上  訴  人
      即  被  告  丁○○
      選任辯護人  陳益軒
                  劉思顯
右上訴人因毒品危害防制條例案件，不服臺灣彰化地方法院中華民國九十年五月二十
九日第一審判決（民國八十九年度訴字第一四九號，起訴案號：臺灣彰化地方法院檢
察署民國八十八年度偵字第四九四九號），提起上訴，本院判決如左：
      主  文
上訴駁回。
      事  實
一、丁○○基於營利之犯意，先由乙○○以丁○○所使用之0000000000號
    呼叫器扣機聯絡丁○○，並輸入三七○、○一等代號，以表示向丁○○購買海洛
    因後，再由丁○○於民國（下同）八十八年一月二十九日十六時許，持第一級毒
    品海洛因至彰化縣二水鄉濁水溪堤岸上，以新台幣二萬元之價格，販賣海洛因一
    包（驗還淨重三．四二公克，包裝重○．六八公克）予乙○○。嗣乙○○於同日
    下午十七時許，在雲林縣林內鄉○○○路二一號前為警查獲持有該包海洛因，並
    供出上情，丁○○乃於同日下午十七時三十分許，在彰化縣二水鄉濁水溪堤岸上
    經警查獲，且從其身上扣得其所有之安非他命二包（毛重七．四公克），以及供
    販賣毒品海洛因所用之行動電話一支、呼叫器一支並現金新台幣二萬五千五百元
    （其中二萬元為販賣海洛因予乙○○之所得，又起訴書誤載扣得現金新台幣五萬
    元）。
二、案經嘉義市警察局第一分局移送台灣雲林地方法院檢察署呈請台灣高等法院檢察
    署令轉台灣彰化地方法院檢察署檢察官偵查起訴。
      理  由
一、訊據上訴人即被告（下稱被告）雖矢口否認有右揭犯行，辯稱伊未販賣毒品，為
    警扣得之現金五萬元，乃向其兄所借，非販毒所得云云。惟查右揭事實，業據證
    人乙○○於警訊及原審審理時結證明確，並有行動電話一支、呼叫器一支及現金
    二萬五千五百元中之二萬元扣案足證，且乙○○為警查獲扣得之白粉一包，經送
    驗結果，亦發現係毒品海洛因，有法務部調查局鑑定通知書一紙在卷可稽。又被
    告為警查獲扣得之現金確為二萬五千五百元，此從警訊筆錄、扣押書、扣押物品
    清單（包括台灣雲林地方法院檢察署及台灣彰化地方法院檢察署）記載，以及被
    告於八十八年一月三十日，在台灣雲林地方法院檢察署檢察官訊問：「警方於八
    十八年一月二十九日下午五點，在彰化縣二水鄉濁水溪堤防上，查獲你身上有安
    非他命二包七．四公克、呼叫器、行動電話、二萬五千五百元，這些均是誰的？
    」時，答稱：「是我的」一語觀之甚明。起訴書雖記載扣得被告販賣毒品所得五
    萬元，然卷內查無任何資料足據，應屬誤載。又證人即被告之兄鄭建國固證稱：
    「去年（指八十八年）接近農曆過年時，他（指被告）向我借十萬元，我只借他
    六萬元，詳細借錢日期、交付時間，我不記得，地點是在我家中，．．．」等語
    。然此與被告先前供稱：「我向我大哥借十萬元，他只給我五萬元。」及嗣後供
    稱：「原先借十萬元，他只給我六萬元，時間是接近農曆尾牙時，交錢給我的時
    間是在夜間，地點在彰化縣溪州鄉○○村○○路○段一二八號我雜貨店內，．．
    ．我並沒有和我哥哥住在一起。」等語，有關交付金錢之金額及地點皆不相符，
    已難認有借錢之事實。即縱認被告確曾向證人鄭建國借錢，但依其所供，其既為
    補貨而借錢，則借得之錢應即用於補貨，豈有不置於家中，反而將之攜至二水鄉
    濁水溪堤岸上之理？故被告為警扣得之金錢，要不可能係其向證人鄭建國所借得
    者。自應認其中之二萬元，乃被告販賣毒品予乙○○所得者無疑。再按販賣毒品
    係違法行為，非可公然為之，亦無公定之價格，不論任何包裝，均可任意分裝增
    減分量，而每次買賣之價量，亦可能隨時依雙方間之關係深淺、資力、需求量及
    對行情之認知、來源是否充裕、查緝是否嚴緊，購買者被查獲時供述購買對象之
    可能性風險之評估等，因而異其標準，並機動調整，非可一概而論，販賣之利得
    除經坦承犯行或價量俱臻明確外，委難察得實情，販賣之人從價差或量差中牟利
    方式雖異，其意圖營利之非法販賣行為則一。查海洛因因危害人體健康至鉅，政
    府取締嚴格，取得不易，而對於販賣者之處罰亦重，被告曾有販賣麻醉藥品管理
    條例之前科，自知之甚明，故本件其當是基於營利之意圖而販賣，否則應無甘冒
    被查緝受重刑風險之理。又執之警員丙○○、陳智川於原審供稱：「當時扣案之
    金額是二萬五千五百元，被告說有五萬元扣案，是不實在」等語，足見扣案之金
    額應係二萬五千五百元。承辦警員丙○○嗣於本院又供稱：「根據線報，埋伏很
    久，才查到乙○○，在他身上查獲海洛因，當時我們問他是向何人買的，他就聯
    絡被告，帶我們到約定地點的堤岸上，看到被告在那裡騎踏車，才查獲被告，
    地點只有十分鐘的車程」云云，證人乙○○係被告認識很久之朋友，已據被告於
    本院審理時供承不諱，該證人應無任意誣陷被告之理。再者，通聯紀錄僅保留半
    年，ＳＩＭ卡不儲存任何通聯紀錄，有遠傳電信股份有限公司函復原審在卷（見
    原審卷第六十七、六十九頁）。至於證人乙○○經本院傳拘無著，致無法傳訊；
    本案事證已臻明確，本院認無勘驗扣案呼叫器原存有資料是否有代號之留存之必
    要，因呼叫器之設定、變更、取消代號，悉任由使用人隨時為之；又代號「三七
    ○」係代表乙○○手機，「○一」代表海洛因，「○三」代表安非他命，「○五
    」代表五千，「一○」代表十分鐘，業經證人乙○○於原審供述明確，該證人於
    警訊所稱「海洛因代號一○」乙節，為不可採，附此敘明。被告前揭所辯，無非
    卸責之詞，不足採信。罪證明確，被告犯行堪予認定，應予依法論科。
二、核被告所為，係犯毒品危害防制條例第四條第一項之販賣第一級毒品罪。其持有
    第一級毒品之行為，已為販賣第一級毒品之行為所吸收，不另論罪。又被告所犯
    之罪，其法定刑雖為死刑、無期徒刑，然因其僅販賣一次，販賣所得二萬元，其
    利益亦不大，如予量處無期徒刑，依其情節，尚屬情輕法重，參照大法官會議釋
    字第二六三號解釋之意旨，乃依刑法第五十九條規定，酌減其刑。原審適用毒品
    危害防制條例第四條第一項、第十九條第一項，刑法第十一條前段、第三十八條
    第一項第二款、第五十九條之規定，審酌被告之素行，及其犯罪之動機、目的、
    手段、販賣毒品之次數並犯罪後之態度等一切情狀，量處被告有期徒刑拾貳年。
    扣案之行動電話及呼叫器各一支，被告供稱係其所有，為供販賣毒品所用之物，
    又扣案現金二萬五千五百元中之二萬元，乃被告販賣毒品所得，均應依法併予宣
    告沒收。至於其餘現金五千五百元，並無證據證明係被告販賣毒品所得，因不予
    宣告沒收。此外，乙○○為警查獲扣得之海洛因一包，業於乙○○毒品案件中裁
    定沒收銷燬之，故亦不予宣告沒收銷燬。
三、公訴意旨又認被告自八十七年六月初起，至八十八年一月二十九日之前，亦連續
    販賣海洛因予乙○○，然此為被告所否認，且證人乙○○於警訊中及本院審理時
    僅證稱：「我一共向丁○○購買十餘次毒品，第一次於八十七年六月初，在彰化
    縣溪州鄉大庄村旁之堤岸上，以新台幣五千元代價購買安非他命，最後一次便是
    八十八年一月二十九日十六時，在彰化縣二水鄉濁水溪堤岸上，以新台幣二萬元
    代價購買四公克海洛因。」、「我從八十七年六月起向他買過十幾次，地點都在
    濁水溪沿岸堤防，買的毒品有海洛因、安非他命。」等語，對於八十七年六月初
    起，至八十八年一月二十九日之前此段期間，其向被告購買海洛因之時間及次數
    ，並未明確證述，又無其他證物扣案憑參，尚難據此有瑕疵之證述，即認被告亦
    於此段期間販賣海洛因予證人乙○○。此部分公訴事實，本應為無罪之諭知，然
    因公訴人認此部分與前揭論罪部分，有連續犯之裁判上一罪關係，爰不另為無罪
    之諭知。
四、原審認事用法及量刑，並無不當，被告上訴意旨否認犯罪，恣意指摘原判決不當
    ，為無理由，應予駁回。
五、據上論斷，應依刑事訴訟法第三百六十八條，判決如主文。
本案經檢察官甲○○到庭執行職務。
中      華      民      國     九十      年      十       月    十六    日
                                 臺灣高等法院臺中分院刑事第四庭
                                       審判長法  官  洪  耀  宗
                  法  官  劉  登  俊
                                             法  官  吳  重  政
右正本證明與原本無異。
如不服本判決應於收受送達後十日內向本院提出上訴書狀，其未敘述上訴之理由者並
得於提起上訴後十日內向本院補提理由書（均須按他造當事人之人數附繕本）。
                                             書記官  林  育  德
中      華      民      國     九十      年      十       月    十六    日
附錄：
毒品危害防制條例第四條
製造、運輸、販賣第一級毒品者，處死刑或無期徒刑；處無期徒刑者，得併科新臺幣
一千萬元以下罰金。
製造、運輸、販賣第二級毒品者，處無期徒刑或七年以上有期徒刑得併科新臺幣七百
萬元以下罰金。
製造、運輸、販賣第三級毒品者，處五年以上有期徒刑，得併科新臺幣五百萬元以下
罰金。
製造、運輸、販賣專供製造或施用毒品之器具者，處一年以上七年以下有期徒刑，得
併科新臺幣一百萬元以下罰金。
前四項之未遂犯罰之。
                                                                        Ｆ


司法院資訊處製作；財團法人民間司法改革基金會備份。
